【裁判字號】    95,交聲,105
【裁判日期】    950306
【裁判案由】    聲明異議
【裁判全文】
臺灣高雄地方法院交通事件裁定             95年度交聲字第105號
原處分機關  交通部公路總局高雄區監理所
異  議  人
即受處分人  乙○○
上列異議人即受處分人因違反道路交通管理處罰條例案件，對於
原處分機關所為之處分（高監營字第裁80-N00000000號）聲明異
議，本院裁定如下：
    主  文
異議駁回。
    理  由
一、異議意旨略以：於案發是日，係友人騎乘機車搭載異議人坐
    於後座，前往大寮鄉○○路165 號附近拜拜，抵達時，友人
    將機車停於路邊前往拜拜，而異議人坐在機車後座等候友人
    ，並未有騎乘機車行為。適甲○○騎乘機車，其機車右前側
    擦撞異議人左大腿，致異議人人車往右摔倒，造成異議人受
    傷昏倒，而異議人確未駕駛機車，且機車當時係停在路邊而
    遭撞，有異議人與甲○○和解書可證，異議人雖有飲酒，惟
    無酒後駕車行為，原處分機關據以裁決處罰，與事實有所出
    入，爰依法聲明異議，請求撤銷原處分等語。
二、按「汽車駕駛人，駕駛汽車經測試檢定有左列情形之一者，
    處新臺幣15,000元以上6 萬元以下罰鍰，並當場移置保管其
    車輛及吊扣其駕駛執照1 年；因而肇事致人受傷者，並吊扣
    其駕駛執照2 年；致人重傷或死亡者，吊銷其駕駛執照，並
    不得再考領：一、酒精濃度超過規定標準。二、吸食毒品、
    迷幻藥、麻醉藥品及其相類似之管制藥品」，道路交通管理
    處罰條例第35條第1 項定有明文。又車輛：指在道路上以原
    動機行駛之汽車（包括機器腳踏車）或以人力、獸力行駛之
    車輛，同條例第3 條第8 款亦定有明文。是該條所稱「駕駛
    汽車（包括機器腳踏車）」，係指駕駛人實際上業已發動汽
    車或機車並行駛於公共道路至明。經查：
  (一)本件異議人對於其於94年11月15日晚上8 時30分許有與證人
    甲○○於高雄縣大寮鄉○○路165 號前發生擦撞，其於案發
    前有飲酒，又為警查獲之際，所測得之酒精呼氣濃度測試高
    達每公升1.14毫克等情均坦認不諱，並有舉發違反道路交通
    管理事件通知單1 紙及高雄縣政府警察局林園分局忠義車禍
    處理小組委託院實施血液中酒精濃度檢驗報告各1 紙附卷（
    見本院卷第28、36頁）可稽，此部分之事實應堪認定。
  (二)異議人雖以當時係友人搭載至肇事地點，其在路旁等候友人
    之際而遭證人甲○○撞傷，其並無酒後駕駛機車等情置辯，
    惟若異議人所辯屬實，則其當時既係在路旁乘坐在機車後座
    等候友人，其理應在遭證人甲○○騎車撞擊其左大腿，致其
    人車倒地時，倒置位置亦應於路旁附近，然據卷內車禍事故
    現場圖觀之，當時倒置於路旁之機車為證人甲○○所騎乘之
    機車而非異議人所乘坐之機車，異議人乘坐之車牌號碼
    WCD-577 號輕型機車則係立置在該肇事路段路中，此有事故
    現場圖1 紙在卷可稽（見本院卷第25頁），是其稱當時係由
    友人搭載，並係在肇事路段路旁等候友人而遭證人甲○○撞
    傷云云，與車禍事故現場圖中所示機車置放情形不符，所辯
    已非無疑。
  (三)再據證人即警員林嘉榮於本院訊問時證稱：我接獲勤務中心
    通報有車禍發生，到了現場之後我發現有1 部機車站立在路
    中間，另外一部機車已經倒地在路旁。站立的車輛車牌號碼
    是WCD-577 號、倒臥的車輛車牌號碼是MXU-459 號，當時我
    沒有看到他們的人，因為當時他們已經送醫了，所以我詢問
    在旁民眾，民眾告訴我人已經送醫院了，所以我就在現場測
    量及照相。處理完現場之後，我們就到高雄市小港醫院，當
    時異議人、甲○○、陳樹森都在醫院，我們到醫院的時候起
    先是碰到異議人，當時異議人看起來有喝酒的樣子，我們就
    請醫院幫忙抽血檢查，之後我們就詢問甲○○及陳樹森何人
    為駕駛人，當時甲○○表示他是駕駛人，所以我們就對甲○
    ○實施酒測，處理完之後，我們就約定雙方出院後到派出所
    製作筆錄，甲○○是在94年12月15日下午2 時5 分到派出所
    製作筆錄，他在筆錄上稱當時他騎乘機車，後載友人陳樹森
    沿內坑路由東向西直行，當時行駛外側車道至165 號前時，
    左後方有1 機車WCD-577 號由異議人與之同向行駛，不知何
    故突然擦撞機車左側後，他與乘客即重心不穩，人車倒地等
    情。證人林嘉榮復證稱：於94年11月22日下午8 時30分通知
    異議人到所製作筆錄，當時異議人在筆錄上有供稱其騎機車
    到肇事地點在路旁等候朋友時，甲○○騎乘機車撞到其左大
    腿，造成其受傷不省人事等語（見本院卷第17頁），其係據
    異議人於警詢時自稱係騎乘機車至肇事地點，異議人之酒測
    值亦已超出標準，以及證人甲○○於警詢之證述，而於94年
    12 月15 日依法舉發，並庭呈高雄縣政府警察局林園分局道
    路交通事故調查卷宗影本1 份附卷供參（見本院卷第19頁至
    第39頁）。嗣經本院核閱其庭呈警卷之筆錄影本及相關卷證
    資料，核與證人林嘉榮所證均相符合，是異議人既已飲酒在
    先，其酒精濃度並已逾越行車標準，其仍騎乘上開機車至肇
    事路段，致嗣後與同向行駛之證人甲○○發生碰撞之情，此
    為異議人於警詢所自承，則不論在肇事路段時，異議人係屬
    行駛狀態抑或停等狀態，惟其確有酒後駕車之事實無訛，是
    證人即員警林嘉榮依法舉發異議人酒後駕車之事實自屬適法
    。
  (四)至異議人雖提出其與證人甲○○之和解書1 紙，據以主張確
    未駕駛機車及機車停在路邊，異議人係遭擦撞云云。惟查卷
    附和解書僅載稱：雙方於94年11月15日晚上8 點半左右，在
    地點大寮鄉○○路165 號前，甲方（即證人甲○○）騎重型
    機車車牌MXU-459 號因天色暗視線較差，不慎擦撞停在路邊
    之乙方（即異議人）云云。而該和解書內並未載明異議人當
    日非自行駕駛至肇事地點，則誠如前述，縱使異議人於前經
    肇事路段時，曾有處於停等友人狀態，惟異議人既已有飲酒
    駕車之情事，為異議人所自承，自無法據此和解書作為異議
    人有利之認定。
  (五)綜上所述，本件異議人既已飲酒，酒精濃度並已逾標準，猶
    駕駛上開機車行駛於道路之時，即有致他人生有危險，而有
    違反道路交通安全，自在上開條例所規定之處罰本旨內，從
    而，原處分機關依據道路交通管理處罰條例第35條第1 項第
    1 款規定，裁處異議人罰鍰新台幣45000 元並吊扣駕駛執照
    12 個月，與法並無不合，本件異議為無理由，應予駁回。
三、據上論斷，應依道路交通案件處理辦法第19條，裁定如主文
    。
中    華    民    國    95    年    3    月    6      日
                   交通法庭  法  官  楊淑珍
以上正本證明與原本無異。
如不服本裁定應於送達後5日內向本院提出抗告狀。
中    華    民    國    95    年    3    月    7      日
                             書記官  林秀敏


司法院資訊處製作；財團法人民間司法改革基金會備份。
